【裁判字號】    99,台上,2779
【裁判日期】    990506
【裁判案由】    違反毒品危害防制條例
【裁判全文】
最高法院刑事判決            九十九年度台上字第二七七九號
上  訴  人  甲○○
選任辯護人  李泰宏律師
上  訴  人  乙○○
選任辯護人  蕭芳芳律師
上列上訴人等因違反毒品危害防制條例案件，不服台灣高等法院
花蓮分院中華民國九十七年四月二日第二審判決（九十七年度上
訴字第一九號，起訴案號：台灣台東地方法院檢察署九十四年度
偵字第一六八六號），提起上訴，本院判決如下：
    主  文
原判決撤銷，發回台灣高等法院花蓮分院。
    理  由
本件原判決維持第一審論處上訴人甲○○連續販賣第一級毒品；
又連續販賣第二級毒品；又連續轉讓第一級毒品罪刑之判決；論
處上訴人乙○○連續販賣第二級毒品罪刑之判決，駁回其二人在
第二審之上訴，固非無見。
惟按：(一)被告以外之人於司法警察官或司法警察調查中所為之陳
述，與審判中不符時，其先前之陳述具有較可信之特別情況，且
為證明犯罪事實存否所必要者，依刑事訴訟法第一百五十九條之
二規定，固得為證據。惟上開規定所指「具有較可信之特別情況
」及「證明犯罪事實存否所必要」，係屬傳聞證據例外取得證據
能力之特別要件，與供述證據必須具備任意性之證據能力一般要
件有別，二者不可混為一談。故被告以外之人於司法警察官或司
法警察調查中所為之陳述，縱係出於自由意思，仍必須具備「較
可信之特別情況」及「證明犯罪事實存否所必要」之要件，始得
採為證據，否則通常在審判中之陳述均係出於「任意性」，在警
詢與審判中之陳述同具「任意性」之條件下，如何單憑警詢之陳
述係出於「任意性」，即判斷比審判中之陳述具有「較可信」之
特別情況？原判決以證人郭文彥、林獻騰於第一審審理時，並未
提到其等在警詢時有受強暴、脅迫或其他不正方法之詢問，且第
一審傳訊郭文彥、林獻騰作證時，均已注意保障上訴人等詰問之
權利，並給予其等陳述意見之機會，因認郭文彥、林獻騰之警詢
陳述具有特別可信性云云，不無將供述證據必須具備任意性之證
據能力一般要件，誤為傳聞證據例外取得證據能力之特別要件之
違誤。且認法院審理中保障被告詰問之權利，即可使證人於警詢
之陳述，具有特別可信性，無異認證人祇須於審判中經過詰問，
其審判外陳述之證據價值，即優於審判中經具結、詰問等程序所
為之陳述，顯有未當。(二)卷宗內之筆錄及其他文書可為證據者，
審判長應向當事人、代理人、辯護人或輔佐人宣讀或告以要旨，
刑事訴訟法第一百六十五條第一項定有明文。原判決認甲○○所
有經扣案之白粉一包（驗後淨重四‧八一公克），經檢驗後確屬
第一級毒品海洛因，有法務部調查局鑑定通知書在卷可稽（見原
判決第五頁）。但於審判期日並未提示該鑑定通知書，亦未踐行
前述宣讀或告以要旨之程序，遽採為論罪之證據，其所踐行之訴
訟程序，難謂適法。(三)原判決事實欄記載，甲○○自民國九十四
年四月至八月間，在其住處、大武鄉大武公墓及大武鄉○○路二
一號等處，販賣海洛因及甲基安非他命予林獻騰各三次，因而分
別論以連續販賣第一級毒品及連續販賣第二級毒品二罪。其所認
定之販賣時間及地點，均屬重疊，購買海洛因及甲基安非他命之
次數亦屬相同，如何認定甲○○販賣毒品予林獻騰六次，其中三
次為海洛因，另三次為甲基安非他命？林獻騰是否曾同時向甲○
○購買海洛因及甲基安非他命？攸關法律之正確適用，自應明白
調查審認。原審未遑詳察，遽認前三處交易處所中「每一處均各
交易一次海洛因及甲基安非他命，並以安非他命及海洛因之價值
差異，認定販賣海洛因每次（新台幣）一千元、甲基安非他命每
次五百元。」（見原判決第九頁），自嫌速斷。(四)原判決認定甲
○○自九十四年七月至八月間，連續三次轉讓第一級毒品三次予
乙○○施用，就該部分論以連續轉讓第一級毒品罪刑，但未說明
該部分如何應構成修正前刑法連續犯之理由，尚嫌理由不備。(五)
修正前毒品危害防制條例第十七條規定，犯該條例第十條之罪，
供出毒品來源，因而破獲者，得減輕其刑。是以關於販賣毒品案
件，施用毒品之人，其所為曾向他人購買毒品之陳述，為擔保其
陳述之真實性，應有足以令人確信其陳述真實性之補強證據，始
能據以為論罪之依據。原判決認定上訴人乙○○連續販賣第二級
毒品甲基安非他命予郭文彥七次，僅憑郭文彥於警詢之陳述，為
唯一之證據。但乙○○自始否認有售賣甲基安非他命之犯行，且
於乙○○住處似未扣得任何毒品或其他相關之證物，原審未調查
究竟有何補強之證據，足認郭文彥之供述確與事實相符，遽為不
利於乙○○之認定，亦有未合。上訴意旨，均指摘原判決不當，
非無理由，應認有撤銷發回之原因。原判決敘明不另為無罪諭知
部分，基於審判不可分原則，併予發回。
據上論結，應依刑事訴訟法第三百九十七條、第四百零一條，判
決如主文。
中    華    民    國  九十九  年    五    月    六    日
                      最高法院刑事第十一庭
                          審判長法官  洪  佳  濱
                                法官  韓  金  秀
                                法官  段  景  榕
                                法官  周  煙  平
                                法官  陳  世  雄
本件正本證明與原本無異
                                      書  記  官
中    華    民    國  九十九  年    五    月    十    日
                                                      V

司法院資訊處製作；財團法人民間司法改革基金會備份。
